【裁判字號】    99,訴,481
【裁判日期】    991013
【裁判案由】    違反毒品危害防制條例
【裁判全文】
臺灣雲林地方法院刑事判決               99年度訴字第481號
公  訴  人  臺灣雲林地方法院檢察署檢察官
被      告  甲○○
選任辯護人  林琦勝律師
            嚴庚辰律師
上列被告因違反毒品危害防制條例案件，經檢察官提起公訴（99
年度偵字第2921、3436號），本院判決如下：
    主  文
甲○○犯如附表編號一至二所示之罪，各處如附表編號一至二所
示之刑。應執行有期徒刑貳年陸月，販賣第二級毒品所得共新臺
幣壹仟伍佰元沒收之，如全部或一部不能沒收時，以其財產抵償
之；扣案SONYERICSSON廠牌行動電話（內含門號0000000000號Ｓ
ＩＭ卡壹張）壹支沒收之。
    事  實
一、甲○○因染有毒癮，而購買毒品所費不貲，為滿足其施用毒
    品所需，竟基於販賣第二級毒品安非他命以營利之各別犯意
    ，以其所有之門號0000000000號SONYERICSSON廠牌行動電話
    （名義上申設用戶為其妻楊紋枝）為對外接聽及聯絡交易毒
    品方式之工具，先後為下列販賣第二級毒品安非他命之行為
    ：(一)民國98年8 月19日晚上7 時30分許，在雲林縣北港鎮麥
    當勞速食店前之路邊，以新臺幣（下同）1,000 元之價格，
    販賣第二級毒品安非他命1 包給呂士家，呂士家當場先交付
    500 元，餘款500 元則於同年月21日晚上11時40分許，在北
    港鎮狗尾寮某國小附近償付。(二)98年9 月4 日晚上9 時47分
    許，在北港鎮○○○○路邊，以500 元之價格，販賣安非他
    命1 包給呂士家，雙方當場交付毒品及付清貨款。
二、案經臺灣雲林地方法院檢察署檢察官指揮雲林縣警察局北港
    分局偵查起訴。
    理  由
一、證據能力部分：本院據以判斷之證人警詢筆錄、檢察官訊問
    筆錄及其他文書證據，均經當事人同意作為證據，而本院審
    酌該等言詞陳述或書面陳述作成時之情況，未見違法或不當
    之處，且為證明被告犯罪事實存否所必要，以之作為證據，
    認屬適當，依刑事訴訟法第159 條之5 規定，均得為證據。
二、認定犯罪事實所憑之證據及理由：被告甲○○對於上揭犯罪
    事實，於檢察官偵訊時及本院審判中均認罪不諱，並供稱：
    伊賣給呂士家的安非他命，價格為500 元者，為1 小包，可
    施用1 次；價值為1,000 元者，約可施用2 次。伊賣安非他
    命給呂士家，是為從中賺取部分安非他命供己施用，另扣案
    之行動電話門號之用戶雖為伊妻楊紋枝，但實為伊所有所用
    之物，伊妻僅係出名申請等語。核與證人呂士家於警詢筆錄
    及檢察官訊問中證述情節相符，此外，復有指認犯罪嫌疑人
    紀錄表、本院98年聲監字第277 、351 號、本院98年聲監續
    字第211 、277 、309 號通訊監察書及通訊監察內容譯文，
    及扣案SONYERICSSON廠牌行動電話（內含門號0000000000號
    SIM 卡1 張）1 支等為證。堪認被告於本院審判中之自白，
    核與事實相符，應可採信，此外，復有上揭其他證據為佐，
    故被告犯行明確，足以認定。
三、論罪科刑之理由：
  (一)查安非他命係屬毒品危害防制條例第2 條第2 項第2 款所列
    之第二級毒品。故核被告甲○○2 次販賣第二級毒品安非他
    命之行為，均係犯毒品危害防制條例第4 條第2 項之販賣第
    二級毒品罪。被告非法持有第二級毒品安非他命之低度行為
    ，為其進而販賣之高度行為所吸收，不另論罪。又被告所犯
    上開2 罪，犯意各別，行為不同，應分論併罰。再被告所犯
    本件販賣第二級毒品之罪，其於偵查及審判中均自白犯罪，
    應均依毒品危害防制條例第17條第2 項規定減輕其刑。復按
    有無刑法第59條酌減其刑之適用，應就被告犯罪行為時之情
    狀為觀察，尚難因其在犯罪後，另有類如自首、自白或供出
    毒品來源因而查獲等法定減輕其刑或免除其刑之事由，即反
    推無刑法第59條之適用，否則將有違刑法第62條鼓勵被告自
    新，以及毒品危害防制條例第17條：「為有效破獲上游之製
    造、販賣、運輸毒品組織，鼓勵毒販供出毒品來源之上手，
    有效推展斷絕供給之緝毒工作，對查獲之毒販，供出毒品來
    源，因而破獲者，修正為應減輕其刑或免除其刑。又為使製
    造、販賣或運輸毒品案件之刑事訴訟程序儘早確定，鼓勵被
    告自白認罪，開啟其自新之路，對製造、販賣或運輸毒品罪
    之被告於偵查及審判中均自白者，增列應減輕其刑之規定，
    採行寬厚之刑事政策」之立法意旨。況毒品危害防制條例第
    17條第2 項之增訂，既出於採行寬厚之刑事政策，當無排除
    刑法第59條規定同時適用之理。本件被告前有施用毒品經觀
    察勒戒之前科，現又再因施用毒品而在執行觀察勒戒中，有
    臺灣高等法院被告前案紀錄表在卷可參，其固有上述販賣第
    二級毒品之犯行，然其係因意志薄弱，結交損友，染有毒癮
    ，為滿足施用毒品之慾求，減省購買毒品之花費，遂於其友
    人呂士家要求購買毒品時，涉險販毒，其販賣毒品之行為雖
    絕無可取，但其所得利者，僅係抽取部分毒品供已施用，並
    非用於積極謀取暴利之途，相對於長期、大量販賣毒品者，
    其對社會治安及國民健康所造成之危害較輕，犯罪情節亦非
    重大。而刑罰除制裁功能外，亦寓有教育、感化之目的，期
    使誤入歧途而有心遷善改過者，可以早日復歸家庭及社會，
    故被告所犯販賣第二級毒品之情節，不免有情輕法重之情形
    ，其犯罪情狀顯可憫恕，雖科以減輕其刑後之法定最低刑度
    ，仍嫌過重，爰依刑法第59條之規定酌減其刑，並遞減之。
  (二)爰審酌被告因意志薄弱，結交損友，而施用毒品成癮，為圖
    減省施用毒品之費用，竟鋌而走險，非法販毒謀利，無視於
    國家防制毒品危害之禁令，戕害他人之身心發展，使購買毒
    品者亦沈淪於此，惟其犯後坦承不諱，頗有悔意，嗣且依傳
    喚到案執行觀察、勒戒中，而其販賣毒品之對象，為其單一
    好友，並無廣為散發毒害之情，雖其販毒惡性仍在，但可見
    良心未泯；另其家中尚有父母及妻小，子女尚在國中就學中
    ，其犯前係以版模工為業，經濟狀況勉足維持等一切情狀，
    分別量處如主文所示之刑，並定其應執行之刑，以示警惕，
    並期改過遷善。
  (三)按犯毒品危害防制條例第4 條至第9 條、第12條、第13條或
    第14條第1 項、第2 項之罪者，其供犯罪所用或因犯罪所得
    之財物，均沒收之，如全部或一部不能沒收時，追徵其價額
    或以其財產抵償之，毒品危害防制條例第19條第1 項定有明
    文。此規定係採相對義務沒收主義，凡供犯罪所用或因犯罪
    所得之財物，且屬犯人所有者（最高法院93年度台上字第46
    2 號、第2751號判決意旨參照），均應宣告沒收，不以當場
    搜獲扣押為限。查被告販賣第二級毒品安非他命所得之金額
    1,500 元，係因犯罪所得之財物，雖未扣案，仍應依前開規
    定宣告沒收之，如全部或一部不能沒收時，以其財產抵償之
    。另扣案之SONYERICSSON廠牌行動電話（內含門號00000000
    00號SIM 卡1 張）1 支，該門號名義上申設用戶雖為被告之
    妻楊紋枝，但與該手機均為被告出資所有之物，為被告供承
    在卷，而行動電話服務須以用戶識別卡即SIM 卡為使用介面
    ，電信公司於出租行動電話門號給消費者使用時，亦同時提
    供SIM 卡，故電信公司於接受消費者申辦門號，並將該門號
    開通上線時，該SIM 卡之所有權應已移轉於消費者所有（最
    高法院97年度台上字第1952號判決意旨參照），則該行動電
    話及SIM 卡均係供犯罪所用之物，亦應依上揭規定，沒收之
    ，又既得以直接沒收，自不生追徵其價額問題（最高法院99
    年度第5 次刑事庭會議(二)參照）。
四、適用之法律：
  (一)刑事訴訟法第299條第1 項。
  (二)毒品危害防制條例第4 條第2 項、第17條第2 項、第19條第
    1 項。
  (三)刑法第11條、第59條、第51條第5 款。
本案經檢察官江柏青到庭執行職務。
中    華    民    國    99    年    10    月    13    日
                  刑事第五庭  審判長 法  官  吳基華
                                     法  官  張文俊
                                     法  官  段奇琬
以上正本證明與原本無異。
如不服本判決，應於收受判決後10日內向本院提出上訴書狀，並
應敘述具體理由；其未敘述上訴理由者，應於上訴期間屆滿後20
日內向本院補提理由書（均須按他造當事人之人數附繕本）。「
切勿逕送上級法院」。
                                     書記官  李達成
中    華    民    國    99    年    10    月    13    日
附錄論罪科刑法條：毒品危害防制條例第4 條第2 項。
附表：被告甲○○販賣毒品之罪刑表。
┌──┬─────┬─────┬─────────────────┐
│編號│犯罪事實  │所犯罪名  │所處之刑                          │
├──┼─────┼─────┼─────────────────┤
│1   │犯罪事實欄│販賣第二級│處有期徒刑貳年。販賣毒品所得新臺幣│
│    │一之(一)部分│毒品罪。  │壹仟元沒收之，如全部或一部不能沒收│
│    │          │          │時，以其財產抵償之；扣案SONYERICSS│
│    │          │          │ON廠牌行動電話（內含門號0000000000│
│    │          │          │號SIM 卡壹張）壹支沒收之。        │
├──┼─────┼─────┼─────────────────┤
│2   │犯罪事實欄│販賣第二級│處有期徒刑壹年拾月。販賣毒品所得新│
│    │一之(二)部分│毒品罪。  │臺幣伍佰元沒收之，如全部或一部不能│
│    │          │          │沒收時，以其財產抵償之；扣案SONYER│
│    │          │          │ICSSON廠牌行動電話（內含門號093843│
│    │          │          │1061號SIM 卡壹張）壹支沒收之。    │
└──┴─────┴─────┴─────────────────┘

司法院資訊處製作；財團法人民間司法改革基金會備份。
